【裁判字號】    98,訴,587
【裁判日期】    980811
【裁判案由】    偽造有價證券等
【裁判全文】
臺灣板橋地方法院刑事判決               98年度訴字第587號
公  訴  人  臺灣板橋地方法院檢察署檢察官
被      告  戊○○
指定辯護人  本院公設辯護人甲○○
上列被告因偽造有價證券案件，經檢察官提起公訴（97年度偵緝
字第1304、1305號），本院判決如下：
    主  文
戊○○意圖供行使之用，而偽造有價證券，處有期徒刑參年肆月
，如附表所示支票貳張沒收之。又故買贓物，處有期徒刑肆月。
應執行有期徒刑參年陸月，如附表所示支票貳張沒收之。
    事  實
一、戊○○明知其透過真實姓名年籍不詳綽號「小明」之成年男
    子介紹認識、自稱「己○○」（真實姓名年籍亦不詳）之成
    年男子所販賣、已在發票人欄偽蓋「康馳科技股份有限公司
    （下稱康馳公司）」、「康馳科技股份有限公司勞工退休準
    備金監督委員會」及「乙○○」印文，支票號碼為AL000000
    0 號、AL0000000 號之空白支票2 紙（前揭印章及支票均為
    康馳公司所有，於民國97年1 月20日16時20分許，在臺北縣
    土城市○○路195 巷15號1 樓發現遭竊）係來路不明之贓物
    ，竟仍於97年1 月24日晚間某時許（起訴書略載為97年1 月
    間某日，應予更正，理由詳待後述），在其所經營址設臺北
    縣板橋市○○路94號（起訴書誤載為「9 號」，應予更正）
    2 樓「車神貿易國際有限公司（下稱車神公司）」內，以新
    臺幣（下同）26,000元故買之。
二、戊○○為償還債務，另意圖供行使之用，基於偽造有價證券
    復持之以行使之犯意，於97年1 月24日晚間某時許（起訴書
    誤載為97年1 月21日19時，應予更正，理由詳待後述），在
    其車神公司辦公室內，於前揭支票號碼為AL0000000 號空白
    支票之發票日、金額欄填載如附表編號一所示日期及金額而
    完成發票行為，並在支票背面簽署自己姓名背書後，交予不
    知情之友人丁○○，以清償其所積欠丁○○之14萬餘元債務
    及調取現金而行使之。旋又承前同一犯意，接續於同日22時
    許在同址辦公室內，於前揭支票號碼為AL0000000 號空白支
    票之發票日、金額欄填載如附表編號二所示日期及金額而完
    成發票行為，並在支票背面簽署自己姓名背書後，交予不知
    情之友人林國勝，以清償積欠林國勝之債務而行使之。
三、嗣因丁○○、林國勝分別委請其友李燕玲（不知情）、張文
    賢（不知情）代為向中國信託商業銀行承德分行、中華郵政
    股份有限公司板橋文化路郵局提示請求兌現，但均遭退票，
    乃即報警處理，因而查悉上情。
四、案經臺北縣政府警察局土城分局報請臺灣板橋地方法院檢察
    署檢察官偵查起訴。
    理  由
壹、程序部分：
一、按被告以外之人於審判外之言詞或書面陳述，除法律有規定
    者外，不得作為證據，刑事訴訟法第159 條第1 項固定有明
    文。惟被告以外之人於審判外之陳述，雖不符同法第159 條
    之1 至之4 規定，而經當事人於審判程序同意作為證據，法
    院審酌該言詞陳述或書面陳述作成時之情況，認為適當者，
    亦得為證據。又當事人、代理人或辯護人於法院調查證據時
    ，知有第159 條第1 項不得為證據之情形，而未於言詞辯論
    終結前聲明異議者，視為有前項之同意，同法第159 條之5
    規定甚明。依其立法理由，可知傳聞法則之重要理論依據，
    在於傳聞證據如未經當事人之反對詰問予以核實，即應予以
    排斥。惟若當事人已放棄對原供述人之反對詰問權，於審判
    程序表明同意該等傳聞證據可作為證據，基於證據資料愈豐
    富，愈有助於真實發見之理念，法院自可承認該傳聞證據之
    證據能力。至當事人、代理人或辯護人於調查證據時，知有
    刑事訴訟法第159 條第1 項不得為證據之情形，卻表示「對
    於證據調查無異議」、「沒有意見」等意思，而未於言詞辯
    論終結前聲明異議者，為求與上開同意制度理論一貫，且強
    化言詞辯論主義，確保訴訟當事人到庭實行攻擊防禦，使訴
    訟程序進行順暢，應視為已有將該等傳聞證據採為證據之同
    意為規定。從而，於當事人對審判外之陳述已放棄其反對詰
    問權，或依法律規定而擬制具有同一效果之情形，相關之證
    人於審判外之陳述，即具有證據能力。當事人、代理人或辯
    護人，僅得以反對詰問以外之方式爭辯其證明力，不得再就
    證據能力有無一節為爭執。且證據能力之有無，並非對陳述
    內容之證明力如何加以論斷，二者層次有別，不容混淆（最
    高法院95年臺上字第2666號、96年臺上字第1568號判決意旨
    參照）。本案證人乙○○、李燕玲、丁○○、張文賢及林國
    勝於警詢時所言，及證人丙○○於檢察事務官詢問時所言固
    均係被告以外之人於審判外之言詞陳述，惟被告及辯護人於
    本院準備程序期日對其證據能力已明確表示沒有意見（本院
    卷第30頁反面），迄至本院言詞辯論終結為止，亦未對其證
    據聲明異議（本院卷第139 頁），本院審酌上開證人於警詢
    及檢察事務官詢問時所言，均係在自由意志下陳述，作為被
    告犯罪證據，應屬適當，依同法第159 條之5 第2 項規定，
    應有證據能力。
二、按被告以外之人於偵查中向檢察官所為之陳述，除顯有不可
    信之情況者外，得為證據，刑事訴訟法第159 條之1 第2 項
    定有明文。蓋現行法之檢察官仍有訊問被告、證人及鑑定人
    之權限，其應踐行之程序又多有保障被告或被害人之規定，
    證人、鑑定人於偵查中亦均須具結，就刑事訴訟而言，其司
    法屬性甚高；而檢察官於偵查程序取得之供述證據，其過程
    復尚能遵守法令之規定，是其訊問時之外部情況，積極上具
    有某程度之可信性，除消極上顯有不可信之情況者外，均得
    為證據。故主張其為不可信積極存在之一方，自應就此欠缺
    可信性外部保障之情形負舉證責任（最高法院98年度台上字
    第2904號判決參照）。本案證人乙○○、丁○○於偵訊時具
    結所言，雖亦屬被告以外之人於審判外所為之言詞陳述，但
    該證人既係於偵查中向檢察官訊所為陳述，復已簽署結文，
    且被告及辯護人已對其證據能力表示沒有意見，並未指出其
    作證時有何顯不可信之情形，依據前揭說明，均應得作為本
    案證據。
三、至本案以下所引用之文書證據，因無傳聞法則之適用，復經
    本院依法提示調查之，當均有證據能力，附此說明。
貳、實體部分：
一、訊據被告矢口否認有何故買贓物及意圖供行使之用而偽造有
    價證券犯行，略辯稱：(一)伊不知所購買的2 張空白支票是別
    人遭竊的贓物，故非明知贓物而故買之，倘伊知悉該2 空白
    支票是贓物，伊就不會笨到在支票上背書，且報紙上賣空白
    支票的廣告那麼多，為何只有伊有事；(二)伊購買該2 空白支
    票後簽發交給丁○○及林國勝，是約定只要伊在票期前將錢
    存入該支票帳戶，該張支票就可以兌現，伊並無偽造有價證
    券之故意，亦無詐騙之意云云。另辯護人則為被告辯護略稱
    ：當時是丁○○、林國勝要求被告調借支票清償借款，「小
    明」聽聞被告有使用支票周轉之需求，乃介紹己○○販賣「
    人頭票」給被告，當時小明及己○○均稱「該支票係人頭票
    ，可於票期前將票面金額軋入支票帳戶，即可使其兌現」，
    被告因而受到誤導，誤信該2 空白支票來源合法，已得票主
    之授權，並不知該2 空白支票均係他人遭竊之贓物，亦無偽
    造有價證券之故意，此與未經授權擅自偽造者有別（最高法
    院96年度台上字第2249號判決參照）；(二)被告分別交付支票
    給丁○○、林國勝係用以償還賭債，並無另行調得現款之行
    為，且被告交付該2 支票給丁○○及林國勝，係暫時應債權
    人催索債款之急，仍須自行籌款俾供屆期兌現，若未兌現，
    尚不能免除債務，故被告並無得利之情事，且被告有在支票
    背面背書，足認其並無卸免支票責任之意，其後雖因車神公
    司遭人倒帳致無力於票期前將票面金額存入該支票帳戶，然
    究與一般偽造行為有間；(三)被告於遭警緝獲後，始知該2 空
    白支票均係他人失竊之贓物，乃即向己○○追問支票來源，
    己○○當時稱該2 空白支票乃丙○○轉賣給伊，伊再轉賣給
    被告，經己○○找出丙○○後，丙○○始稱該2 空白支票係
    另外之人所竊得，故被告應無故買贓物及偽造有價證券之故
    意等語。然查：
    (一)如附表所示2 張支票，及「康馳科技股份有限公司」、「
      康馳科技股份有限公司勞工退休準備金監督委員會」、「
      乙○○」印章均為康馳公司所有，於97年1 月20日16時20
      分前之某時許，在臺北縣土城市○○路195 巷15號1 樓遭
      不詳人士竊取後，以該印章偽蓋於該2 支票發票人欄乙節
      ，業據證人乙○○於偵訊時本院審理時具結證述明確（97
      年度偵字第11172 號卷第27至29頁），並有掛失止付票據
      提示人資料查報表、票據掛失止付申請書及遺失票據申報
      書共2 份（同前卷第13至15頁、97年度偵字第12877 號卷
      第13至15頁）附卷可稽，而被告對此事實亦不否認，堪認
      該2 蓋有「康馳科技股份有限公司」、「康馳科技股份有
      限公司勞工退休準備金監督委員會」、「乙○○」印文之
      空白支票，確屬康馳公司遭竊之贓物無訛。
    (二)被告係於97年1 月24日晚間某時許，在其車神公司辦公室
      內，以26,000元向己○○購得前揭2 張蓋有「康馳科技股
      份有限公司」、「康馳科技股份有限公司勞工退休準備金
      監督委員會」、「乙○○」印文之空白支票，其後即先後
      填載如附表編號一、二所示日期及金額而完成前揭2 張支
      票之發票行為（在此之前，因尚未完成票據絕對必要應記
      載事項之填載，仍屬無效票據），再分別將之交予丁○○
      、林國勝。嗣丁○○、林國勝分別委請李燕玲、張文賢代
      為向中國信託商業銀行承德分行、中華郵政股份有限公司
      板橋文化路郵局提示請求兌現，但均遭退票等情，業據被
      告於本院98年7 月28日審理時陳述明確，核與證人丁○○
      於偵訊時具結所證（97年度偵字第11172 號卷第28頁）、
      及證人林國勝於警詢時所言（97年度偵字第12877 號卷第
      9 頁）相符，並有支票及退票理由單各2 紙為證（97年度
      偵字第11172 號卷第12頁、97年度偵字第12877 號卷第12
      頁）在卷可查，亦堪信為真實。至起訴書認定被告係於97
      年1 月間某日購買該2 空白支票，及係於97年1 月21日19
      時許偽造如附表編號一所示支票後交予丁○○，固有證人
      丁○○、李燕玲於警詢時之陳述（97年度偵字第11172 號
      卷第7 、9 頁）為據，然證人丁○○於偵訊時則具結證稱
      ：「這張支票（按指附表編號一支票）是在票期前15天他
      （按指被告）拿給我的，（發票日）好像是大年初六等語
      （97年度偵字第11172 號卷第28頁），如以「票期前15日
      」來推算，則被告交付支票給丁○○的日期應為97年1 月
      28日，與其先前所稱之97年1 月21日顯屬有間，其於偵訊
      時所證既經具結，復無證據證明其有甘冒偽證嚴厲罪責而
      刻意虛偽作證之特殊情形，所為證詞之證據力當較其警詢
      時所言為強。至證人李燕玲於警詢時雖亦陳稱丁○○係於
      97年1 月21日交付該張支票予伊云云，但查其與丁○○係
      97年2 月28日在土城分局偵查隊接受同一組警員先後製作
      筆錄，其在製作筆錄當時有無先行隔離或其他避免相互配
      合之措施則無可考，故其警詢所言之可信性於與證人丁○○於偵訊時具結證詞相違時，當亦以後者較可採信。另被
      告先前於警詢、偵訊及本院準備程序時雖均未明確說明其
      交付本案2 張支票給丁○○、林國勝之正確時間，但其於
      本院98年7 月28日審理時就此既已陳述明確（本院卷第14
      1 頁），在無其他證據證明被告前揭所言與事實相悖之前
      提下，依據罪疑有他利於被告之證據法則，應以被告前揭
      所稱之填寫發票日、金額及交付支票之時間為準。
    (三)被告雖辯稱：伊購買該2 空白支票時不知為贓物，係誤信
      己○○、小明所言，以為該2 支票是人頭票，已得票主之
      授權，只要在票期前將票面金額存入即可兌現，故無故買
      贓物及偽造有價證券之故意云云，然查：
      1.依證人丁○○於偵訊時具結證稱：「他（按指被告）欠
        我10幾萬元，他開這張支票叫我幫他調現，順便還我14
        萬多元，差額再給他。我說要等票過了之後再給他」等
        語（97年度偵字第11172 號卷第28頁），可知被告簽發
        面額為30萬元之支票與丁○○，係欲以之清償積欠丁○○之14餘萬元後，再請丁○○幫其調借餘額之現款。換
        言之，被告就清償丁○○欠款後之餘款15餘萬元部分，
        顯有以該支票作為其委請丁○○調借現金之擔保之意，
        而非僅以該張遠期支票作為抒解催討欠款壓力之工具，
        否則以其所稱經濟拮据之客觀情形以觀，其大可僅填載
        所欠之14餘萬元即可，豈有填寫高於所欠金額1 倍之30
        萬元之理，故被告於本院審理時辯稱：該支票為人頭票
        ，只要在票期前存入票面金額即可使該支票兌現云云，
        顯與證人丁○○前揭於偵訊時具結所言不符。此證人與
        被告間除有金錢債權債務外，並無任何仇恨或嫌怨，尚
        難僅因被告對其有債務未償，即認其有甘冒偽證嚴厲罪
        責而刻意為虛偽證詞之必要，其所為前揭證詞當具相當
        之可信性。
      2.關於被告所購買空白支票之來源及其使用方式部分，被
        告於97年5 月19日偵訊時係稱：我是向我朋友丙○○花
        了2 萬6 千元買了2 張支票，丙○○是我朋友介紹的，
        我朋友外號叫「小明」；我買的時候有徵信過，票信都
        很正常未跳票過，我當時有賣票的人說該票何來，他說
        是人頭等語（97年度偵緝字第1304號卷第20頁），97年
        10月8 日檢察事務官詢問時則稱：「這些支票是我是去
        「小明」，小明介紹住在土城中央路2 段30號2 樓的己○○給我認識，己○○跟小明一起把票賣給我；後來小
        明告訴我這些支票是丙○○拿給己○○的」「（為何以
        26,000元購買這2 張空白支票？）因為我欠人家錢，人
        家一直逼我，債主一直叫我開票來抵債，可我當時名下
        的支票帳戶都跳票了，所以才想買支票」「（為何不是
        購買面額相當為26,000元之支票，而是買空頭支票？）
        因我欠人家十幾萬，所以我需要空白支票讓我自己填」
        「（有無問小明、己○○這些空白支票從何而來？）沒
        有」「（為何不追問這些支票的來處？）因當時債主都
        在旁邊，所以我沒想那麼多」等語（同前卷第38頁）。
        前者稱其購票時有先徵信，後者則無；前者稱賣家有說
        是人頭，後者則稱沒有詢問支票來源；前者稱係向丙○○購買，後者則稱係小明與己○○一起賣伊，其前後所
        述顯有不符，究竟何者可信，抑或均不可信，容有疑問
        （詳見後述第3.段所載）。惟不論何者，均未提及使用
        該支票須於票期屆至前將票面金額存入帳戶使該支票兌
        現乙節，反而多次提及其係在債主逼債甚急之情形下，
        才不得不購買客票簽發交予丁○○及林國勝，故其購買
        系爭空白支票並簽發交予丁○○、林國勝時，是否確有
        於票期屆至前將票面金額存入帳戶使該支票兌現之意，
        亦屬可疑。倘若被告在使用該2 支票時，尚須負擔在票
        期屆至前將票面金額存入帳戶使該支票兌現之義務，則
        出借支票之人為維持其支票之票信，必當嚴格要求借票
        者須遵期存入款項以使票據兌現之條件，抑或提供其他
        必要之擔保，且其所能簽發之票面金額越高，所應提供
        之擔保亦應隨之提高，而非任由借票者自由決定票面金
        額及是否在票期屆至前將款項存入支票帳戶。然而，本
        案被告則僅係以每張13,000元之價格，購得可自由填寫
        票面金額之空白支票2 張，且依其前揭陳述，亦未見出
        借支票之人有何要求被告須遵期存入款項以使票據兌現
        ，抑或要求被告提供其他必要之擔保，此實與已得票主
        同意或授權而得填載金額使用票據之情形迥異。
      3.查申請系爭2 張空白支票之人為康馳公司，而非康馳公
        司及「康馳科技股份有限公司勞工退休準備金監督委員
        會」聯名，且當時該帳戶負責人章為「楊蕙霞」，而非
        乙○○等情，業據證人乙○○於本院審理時具結證述明
        確（本院卷第122 頁反面），亦即倘若被告購票時有善
        盡徵信能事，應能輕易查出該張支票在發票人欄所蓋印
        文之明顯瑕疵，且其於本院審理時亦坦承當時沒有去徵
        信等語（本院卷第89頁反面），故其於97年5 月19日偵
        訊時稱有徵信過云云，與客觀事實不符。次依證人丙○○於本院審理時具結證詞（本院卷第55至57頁），可知
        丙○○並無直接出賣本案2 張支票予被告之事實，而被
        告其後亦改稱係小明介紹己○○一起賣票給伊，堪認被
        告於97年5 月19日偵訊時稱係向丙○○購買云云，亦不
        可採。被告於向己○○購票時既未進行徵信之查證動作
        ，當亦未直接向票主確認是否授權事宜，且由其自陳：
        因我欠人家十幾萬，所以我需要空白支票讓我自己填等
        語，亦可知被告在購票時並未明示其將填載之票面金額
        ，其雖係以每張支票13,000元之價格購得可自由填寫票
        面金額之2 張空白支票，但其事實上所填載之金額卻均
        高於購得價格十數倍，衡諸常情，顯難認定被告已得票
        主之概括同意或授權。
      4.被告雖辯稱：伊當時係受小明及己○○誤導，誤信該2
        空白支票來源合法，已得票主之授權云云，但被告於簽
        發該2 支票當時已39歲，學歷為國中肄業，且曾開設經
        營車神公司，應有相當之社會閱歷及智識能力，另由其
        自稱：「（為何可以13,000買的支票開出數十萬元的金
        額，不覺奇怪？）因報紙上很多這情形，所以我不覺得
        奇怪」等語（97年度偵緝字第1304號卷第38頁背面），
        可知其亦注意到報紙上有許多收購或出售空白支票之廣
        告。姑不論刊登收購或出售空白支票廣告之行為是否合
        法，但如未經票主授權，任何人均不得擅以票主名義簽
        發支票，乃眾所周知之事實，被告亦不得諉為不知，自
        不容其僅以遭受小明、己○○詐騙而產生誤信等詞空言
        作為搪塞。其既知按理應確認票主同意並授權伊簽發如
        附表所示金額之支票，始得在其授權範圍內簽發支票，
        卻未善盡徵信之求證手續，亦未確認交付票據者與康馳
        公司、康馳科技股份有限公司勞工退休準備金監督委員
        會或乙○○之關係，即貿然冒用該3 人之名義簽發支票
        ，並於簽發完成後旋即分別交予丁○○及林國勝，且依
        被告於本院審理時自稱：「我有問小明，這張票是不是
        活票，他說是」等語（本院卷第89頁反面），可知其係
        在確認系爭2 張空白支票未遭拒往後，始答應購買並簽
        發交付，顯有意圖供行使之用而偽造有價證券之主觀故
        意。至其雖又辯稱：伊於遭警緝獲後，始知該2 空白支
        票均係他人失竊之贓物，乃即向己○○追問支票來源，
        己○○當時稱該2 空白支票乃丙○○轉賣給伊，伊再轉
        賣給被告，經己○○找出丙○○後，丙○○始稱該2 空
        白支票係另外之人所竊得，故伊應無故買贓物及偽造有
        價證券之故意云云。但查證人丙○○於本院審理時卻否
        認曾於被告來找伊時告訴被告該2 空白支票是另一個人
        偷的等語（本院卷第56頁），且被告於同一庭期係主張
        ：系爭支票是阿威（即丙○○之朋友）拿去賣給阿炮（
        按指己○○），阿炮後來再賣給伊，阿威賣票給阿炮時
        ，丙○○也在場」（本院卷第57頁），但證人丙○○亦
        否認此事，足證被告前揭所稱事後追查票據來源云云，
        均無具體事證可查。況縱認其所稱追查來源等情屬實，
        亦僅係其事後為確認票據責任所為追查，並無解於購票
        時已知該票據為來路不明之支票而貿然購買並簽發交付
        與人之事實，併此說明。
      5.被告雖另辯稱：倘伊知悉該2 空白支票是贓物，伊就不
        會笨到在支票上背書，且報紙上賣空白支票的廣告那麼
        多，為何只有伊有事云云，但查被告之所以簽發支票予
        丁○○、林國勝，乃因其積欠該2 人債務之故，且被告
        於本院審理時亦自稱伊於97年1 月24日當晚係先後與丁○○、林國勝談妥條件後，才簽發支票交予該2 人，按
        諸一般交易常理，債權人於債務人提出客票以代清償時
        ，多半亦要求債務人背書負擔保責任，以確保其自身利
        益，丁○○、林國勝基此要求被告背書，尚屬合情合理
        。另被告於97年1 月24日當晚既係迫於丁○○、林國勝
        之壓力而不得不向己○○購買空白支票填寫金額簽發支
        票交予該2 人，則被告在該2 人之要求下，乃在支票背
        面簽名背書，核與常理亦未違背，自不得僅因其有於該
        2 支票背書，即逕認其無故買贓物或偽造有價證券之主
        觀故意。
      6.綜上，被告辯稱：伊購買該2 空白支票時不知為贓物，
        係誤信己○○、小明所言，以為該2 支票是人頭票，已
        得票主之授權，只要在票期前將票面金額存入即可兌現
        ，故無故買贓物及偽造有價證券之故意云云，均無可採
        。本案事證明確，被告犯行堪以認定。
二、核被告前揭犯罪事實欄第一段所為，係犯刑法第349 條第2
    項之故買贓物罪。次按支票之發票日、票面金額為支票應記
    載事項，票據法第125 條定有明文，若未記載，該票據為無
    效。被告於購得如附表所示尚未填載發票日及金額但已蓋妥
    發票人章之空白支票2 張後，即基於行使該支票之意圖，於
    前揭犯罪事實欄第二段所示時地先後填寫如附表編號一、二
    所示日期及金額，而完成票據應記載事項，並使該票據因而
    生效，核其此部分所為，係犯刑法第201 條第1 項之偽造有
    價證券罪。其偽造有價證券後又持以行使，其行使之低度行
    為應為偽造之高度行為所吸收，不另論罪。又行使偽造有價
    證券，以取得票面價值之對價，固不另論詐欺罪，但如以偽
    造之有價證券供作擔保或作為新債清償而借款，則其行為，
    為行使有價證券以外之另一行為，其間有方法結果關係，應
    論以詐欺罪之牽連犯，最高法院70年度台上字第3121號、87
    年度台上字第1784號判決固揭此意旨。惟查本案被告係確認
    如附表所示2 張支票均屬活票後，以之清償其欠丁○○、林
    國勝債款，顯欲以行使該偽造有價證券之方法取得票面價值
    之對價，依據前揭說明，當不另成立詐欺取財罪。至其中附
    表編號一所示支票清償欠款後餘額15餘萬元部分之用意雖欲
    另請丁○○幫其調現，但其行使偽造支票之目的既在以支票
    換現金，行使之同時並未另取得款項，是其此部分所為自無
    另行成立詐欺取財罪。另按刑法上所謂「集合犯」，乃指其
    犯罪構成要件中，本即預定有多數同種類之行為將反覆實行
    ，立法者以此種本質上具有複數行為，反覆實行之犯罪，認
    為有包括一罪之性質，因而將此種犯罪歸類為「集合犯」，
    特別規定為一個獨立之犯罪類型，例如營業犯、收集犯、職
    業犯等均屬之。從而「集合犯」之成立，除行為人主觀上必
    須出於一個或概括之犯罪決意外，該自然意義之複數行為，
    在時、空上並應有反覆實行之密切關係，依社會通念，客觀
    上認為以包括之一罪評價較為合理者，始與立法之意旨相符
    。又刑法刪除連續犯規定之前，基於概括犯意連續多次施用
    毒品之行為，實務上向採連續犯說，惟依刑法第56條連續犯
    修正理由說明：「對繼續犯同一罪名之罪者，均適用連續犯
    之規定論處，不無鼓勵犯罪之嫌，亦使國家刑罰權之行使發
    生不合理之現象」，「基於連續犯原為數罪之本質及刑罰公
    平原則之考量，爰刪除有關連續犯之規定」等語觀之，係將
    本應各自獨立評價之數罪，回歸本來就應賦予複數法律效果
    之原貌。因此，就刑法修正施行後多次施用毒品之行為，自
    應採一罪一罰原則，始符合修法本旨。反之，若將此種多次
    施用毒品之行為歸類為「集合犯」實質一罪，僅受一次刑法
    之評價，顯然與社會通念不合，而違背修法之意旨（最高法
    院96年度第9 次刑事庭會議決議意旨參照）。本案被告係同
    時購買2 張空白支票後，在97年1 月24日晚間先後在同一地
    點簽發並交付如附表編號一、二所示支票予丁○○及林國勝
    ，其偽造有價證券之時間緊接，地點相同，行為態樣亦屬一
    致，而有反覆實行之密切關係，應包括論以一罪。公訴人認
    應分論併罰，容有誤會。又被告所犯前揭故買贓物罪及偽造
    有價證券罪2 罪，其犯罪時間先後有別，犯罪構成要件亦有
    不同，顯係基於個別犯意所為，應予分論併罰。爰審酌被告
    前有殺人未遂、違反懲治盜匪條例、妨害兵役、恐嚇等犯罪
    科刑及觀察勒戒之前科，有臺灣高等法院被告前案紀錄表在
    卷可查，此於本案雖不構成累犯，但足證素行不佳，兼衡其
    僅因經濟狀況不佳週轉不靈，即故買他人失竊之空白支票，
    進而偽造支票行使，所偽造支票之票面金額非微，雖因康馳
    公司及時發現而予掛失，致未對該公司票信產生實質損害，
    但究已侵害票據正常流通之潛在社會法益，另其犯罪後雖坦
    承有購買及偽造支票之客觀情事，惟猶飾詞圖辯欠缺主觀故
    意等一切情狀，分別量處如主文所示之刑，並定其應執行之
    刑。末查如附表編號一、二所示2 張支票乃被告所偽造之支
    票，不問屬於被告所有與否，均依刑法第205 條宣告沒收之
    。
據上論斷，應依刑事訴訟法第299 條第1 項前段，刑法第201 條
第1 項、第349 條第2 項、第51條第5 款、第205 條，刑法施行
法第1 條之1 第1 項、第2 項前段，判決如主文。
本案經檢察官顏妃琇到庭執行職務。
中    華    民    國    98    年    8     月    11    日
                  刑事第六庭  審判長法  官  潘翠雪
                                    法  官  王士珮
                                    法  官  楊明佳
以上正本證明與原本無異。
如不服本判決應於收受送達後10日向本院提出上訴書狀，並應敘
述具體理由；其未敘述上訴理由者，應於上訴期間屆滿後20日內
向本院補提理由書（均須按他造當事人之人數附繕本）「切勿逕
送上級法院」。
                                    書記官  林金良
中    華    民    國    98    年    8     月    11    日
┌───────────────────────────────────┐
│附表：                                                                │
├──┬──────┬─────┬──────────┬────────┤
│編號│   發票日   │票面金額  │發票人              │票號            │
├──┼──────┼─────┼──────────┼────────┤
│ 一 │97年2月12日 │30萬元    │康馳科技股份有限公司│AL0000000       │
├──┼──────┼─────┤、康馳科技股份有限公├────────┤
│ 二 │97年2月24日 │255,000元 │司勞工退休準備金監督│AL0000000       │
│    │            │          │委員會、乙○○      │                │
└──┴──────┴─────┴──────────┴────────┘
附錄本案論罪科刑法條全文：
刑法第201條
意圖供行使之用，而偽造、變造公債票、公司股票或其他有價證
券者，處3 年以上10年以下有期徒刑，得併科3 千元以下罰金。
行使偽造、變造之公債票、公司股票或其他有價證券，或意圖供
行使之用，而收集或交付於人者，處1 年以上7 年以下有期徒刑
，得併科3 千元以下罰金。
刑法第349條
收受贓物者，處 3 年以下有期徒刑、拘役或 5 百元以下罰金。
搬運、寄藏、故買贓物或為牙保者，處5 年以下有期徒刑、拘役
或科或併科1 千元以下罰金。
因贓物變得之財物，以贓物論。


司法院資訊處製作；財團法人民間司法改革基金會備份。
